【裁判字號】    95,上訴,1077
【裁判日期】    950724
【裁判案由】    違反毒品危害防制條例
【裁判全文】
臺灣高等法院高雄分院刑事判決        95年度上訴字第1077號
上  訴  人
即  被  告  甲○○
上列上訴人因被告違反毒品危害防制條例案件，不服臺灣高雄地
方法院95年度訴字第1180號中華民國95年5 月17日第一審判決（
起訴案號：臺灣高雄地方法院檢察署95年度毒偵字第1981號，移
送併辦案號：同檢察署95年度毒偵字第2474號），提起上訴，本
院判決如下：
     主  文
上訴駁回。
     事  實
一、甲○○前於民國（以下同）89年間，曾因施用毒品案件，經
    台灣高雄地方法院裁處送觀察、勒戒後，因認無繼續施用毒
    品之傾向，於90年4 月26日觀察勒戒執行完畢釋放，並經臺
    灣高雄地方法院檢察署檢察官於同日以90年度毒偵字第1665
    號為不起訴處分確定在案。詎其仍未戒除毒癮，竟基於施用
    第一級毒品海洛因之犯意，於上開觀察勒戒期滿釋放後之5
    年內，先於95年1 月13日晚上，在高雄縣旗山鎮○○○路22
    0 巷9 弄11號之住處，施用第一級毒品海洛因1 次。復另基
    於施用第二級毒品甲基安非他命之概括犯意，分別於94年1
    月13日晚上、同年月16日晚上，在其前開住處，分別施用第
    二級毒品甲基安非他命各1 次，嗣先於95年1 月14日13時25
    分許，為警在高雄縣旗山鎮○○路與東山巷口查獲，並扣得
    第一級毒品海洛因2 包（含殘留海洛因難以剝離之包裝袋2
    個，淨重0.11公克）。又於同年月17日10時30分許，經觀護
    人通知採尿後又再查獲。
二、案經高雄縣政府警察局旗山分局移送臺灣高雄地方法院檢察
    署檢察官偵查起訴。
     理  由
一、上揭施用毒品之事實，業據上訴人甲○○在本院審理時坦承
    不諱，又上訴人甲○○於95年1 月14日查獲經警採集之尿液
    送驗結果，呈現嗎啡及甲基安非他命陽性反應，有台灣科技
    檢驗股份有限公司95年2 月13日編號KＺ000000000000號尿液
    檢驗報告1 份在卷可憑；又上訴人甲○○於95年1 月17日採
    集之尿液送驗結果呈甲基安非他命陽性反應，復有台灣科技
    檢驗股份有限公司95年2 月7 日編號KＺ000000000000號尿液
    檢驗報告1 份在卷可稽。又95年1 月14日查獲扣案之白色粉
    末2 包（含殘留海洛因難以剝離之包裝袋2 個，淨重0.11公
    克），確含海洛因成分，此有法務部調查局95年3 月10日調
    科壹字第220022498 號鑑定通知書1 份在卷可稽，顯見上訴
    人甲○○前開施用毒品之自白，核與事實相符。又上訴人甲
    ○○前於89年間因施用毒品案件，經送觀察、勒戒後，因認
    無繼續施用毒品之傾向，於90年4 月26日觀察勒戒執行完畢
    釋放，並經臺灣高雄地方法院檢察署檢察官於同日以90年度
    毒偵字第1665號為不起訴處分確定之事實，有臺灣高等法院
    被告前案紀錄表、臺灣高雄地方法院檢察署刑案資料查註紀
    錄表各1 份在卷可按，足証上訴人甲○○於觀察、勒戒執行
    完畢後，5 年內再犯毒品危害防制條例第10條第1 項、第2
    項之行為，事証明確，其犯行已堪認定。
二、查海洛因及甲基安非他命分屬毒品危害防制條例第2 條第2
    項第1 款所規定之第一級毒品及同條項第2 款所規定之第二
    級毒品，核上訴人甲○○所為，係犯毒品危害防制條例第10
    條第1 項施用第一級毒品罪及同條第2 項施用第二級毒品罪
    。上訴人甲○○持有第一、二級毒品，復分別進而施用，其
    持有毒品之低度行為，應分別為施用第一、二級毒品之高度
    行為所吸收，均不另論罪。上訴人甲○○於95年1 月13日晚
    上及同年月16日晚上先後2 次吸食甲基安非他命之犯行，時
    間緊接，所犯構成要件相同，顯係基於概括犯意為之，為連
    續犯，此部分應依修正前刑法第56條規定以一罪論。公訴人
    就上訴人甲○○施用甲基安非他命部分，雖僅就其95年1 月
    13日晚上施用甲基安非他命之犯行提起公訴，然上訴人甲○
    ○於95年1 月16日晚上又施用甲基安非他命部分，與前開經
    起訴之施用甲基安非部分，有連續犯之裁判上一罪關係，已
    如前述，依審判不可分原則，該部分犯罪事實亦為起訴效力
    所及，本院自得併予審理，附此敘明。上訴人甲○○所犯上
    開施用第一級毒品罪及連續施用第二級毒品罪二罪之間，犯
    意各別，罪名不同，應分論併罰之。又刑法已於94年2 月2
    日修正公布，於95年7 月1 日施行，新修正之刑法第56條之
    連續犯已廢除，修正後之法律處罰較重，依刑法第2 條第1
    項前段從舊從輕之規定，應適用有利於上訴人甲○○之修正
    前之刑法第56條之連續犯之規定處罰。
三、原審適用毒品危害防制條例第10條第1 項、第2 項、第18條
    第1 項前段，刑法第11條、第51條第5 款，修正前刑法第56
    條規定，並審酌上訴人甲○○前於89年間因違反毒品危害防
    制條例案件，經送觀察、勒戒後，仍未能徹底戒絕毒品，再
    犯本件施用毒品罪，顯見其無戒毒悔改之意，惟念其施用毒
    品，乃戕害一己之身體健康，所為尚未害及他人，及犯後坦
    承犯行等一切情狀，就上訴人甲○○施用第一級毒品海洛因
    部分，量處有期徒刑10月，就上訴人甲○○施用第二級毒品
    安非他命部分，量處有期徒刑5 月，並定其應執行刑為有期
    徒刑1 年2 月。並說明扣案之海洛因2 包（淨重0.11公克）
    ，為毒品危害防制條例第2 條第2 項之毒品（包裝袋2 個因
    沾有海洛因殘渣，該殘渣已難以與包裝袋剝離），應依同條
    例第18條第1 項前段規定，宣告沒收銷燬之，及說明鑑驗所
    耗損之毒品，既已費失，其無庸宣告沒收銷燬之理由。經核
    原判決認事用法並無不合，量刑亦屬適當，上訴人甲○○上
    訴指摘原判決量刑過重，為無理由，應予駁回。
四、上訴人甲○○行為後，刑法第56條連續犯之規定，業於94年
    1 月7 日修正公布刪除，並於95年7 月1 日施行，則被告之
    犯行，因行為後新法業已刪除連續犯之規定，此刪除雖非犯
    罪構成要件之變更，但顯已影響行為人刑罰之法律效果，自
    屬法律有變更，依新法第2 條第1 項規定，比較新、舊法結
    果，仍應適用較有利於被告之行為時法律即舊法論以連續犯
    （最高法院95年第8 次刑事庭會議決議參照）。又行為後法
    律有變更者，依修正前刑法第2 條第1 項規定，以適用裁判
    時法為原則，如行為時法有利於行為人，則例外適用行為時
    法；依修正後刑法第2 條第1 項規定，以適用行為時法為原
    則，惟如裁判時法有利於行為人，則例外的適用裁判時法。
    以往實務見解，認原判決未及比較適用新舊法時，上訴後，
    雖比較結果以舊法有利於行為人，而原判決別無其他撤銷事
    由，仍應由本院以此為由撤銷改判。惟修正後之規定係以適
    用行為時法為原則，因此原判決雖未及比較適用，然上訴本
    院後，經比較新舊法，行為後之法律並非較有利於行為人，
    仍應適用行為時法，則原判決適用行為時法即無不當，自不
    構成撤銷之事由。
五、據上論斷，應依刑事訴訟法第368條，判決如主文。
本案經檢察官陳國全到庭執行職務。
中    華    民    國    95    年    7     月    24    日
                  刑事第六庭  審判長法  官  王憲義
                                    法  官  李璧君
                                    法  官  張盛喜
以上正本證明與原本無異。
施用第一級毒品部分如不服本判決應於收受本判決後10日內向本
院提出上訴書狀，其未敘述上訴理由者，並得於提起上訴後10日
內向本院補提理由書狀（均須按他造當事人之人數附繕本）「切
勿逕送上級法院」。
施用第二級毒品部分不得上訴。
中    華    民    國    95    年    7     月    24    日
                                    書記官  林明威
附錄本案論罪科刑之法條：
毒品危害防制條例第10條
施用第一級毒品者，處6 月以上5 年以下有期徒刑。
施用第二級毒品者，處3 年以下有期徒刑。


司法院資訊處製作；財團法人民間司法改革基金會備份。
